臺灣士林地方法院刑事判決　　　　　　　　　　　　　　九十年度自字第二八七號
　　自　訴　人　乙○○
　　被　　　告　甲○○
　　選任辯護人　林秋鳳　律師
　　　　　　　　朱家琦　律師
右列被告因業務過失傷害案件，經自訴人提起自訴，暨經臺灣士林地方法院檢察署檢
察官函請併案審理（九十一年度偵字第四二八號），本院判決如左：
    主  文
甲○○無罪。
    理  由
一、自訴意旨略以：自訴人乙○○為被害人林王芬之夫，被害人於民國八十九年六
    月十七日經長庚紀念醫院高雄分院診斷為糖尿病足、敗血症、腎功能不全及貧血
    ，被害人進行下足截肢為宜，被害人於同年月二十二日凌晨轉至行政院國軍退除
    役官兵輔導委員會台北榮民總醫院（以下簡稱榮民總醫院）求診而接受截肢手術
    ，而由被告甲○○擔任主治麻醉之醫生。被害人要求截肢手術進行半身麻醉，係
    恐造成植物人之後遺症，且經許多醫生指出截肢手術不必進行全身麻醉，詎被告
    進行麻醉時竟疏未注意，不遵從被害人之要求，逕進行全身麻醉，至被害人陷入
    昏迷，迄今未恢復意識，因認被告涉有業務過失傷害罪嫌。
二、按犯罪事實應依證據認定之，無證據不得推定其犯罪事實；又不能證明被告犯罪
    者，應諭知無罪之判決，刑事訴訟法第一百五十四條、第三百零一條第一項分別
    定有明文。再認定被告有罪之事實，應憑證據，如未能發現相當之證據，或證據
    不足以證明，自不能以推測或擬制之方法，以為裁判之基礎；且認定犯罪事實所
    憑之證據，其為訴訟上之證明，須達於通常一般人均不致有所懷疑，而得確信其
    為真實之程度者，始得據為有罪之認定，倘其證明尚未達到此一程度而有合理之
    懷疑存在時，尚難為有罪之認定基礎；苟積極證據不足以為不利於被告事實之認
    定，即應為有利於被告之認定，更不必有何有利之證據，最高法院三十年上字第
    八一六號、四十年台上字第八六號、七十六年台上字第四九八六號分別著有判例
    可資參照。
三、關於本案手術之進行，被告有無過失責任乙節，應審酌者：(一)本件依病患之病情
    研判，被害人是否應實行右下截肢。(二)若應實行截肢手術，則手術時被告進行之
    麻醉，其藥物、劑量以及施行全身麻醉之方式有無不當。經查：
    (一)本件被害人即病患林王芬因右足傷口癒合不良、高燒及畏寒，於八十九年六
      月十七日至長庚紀念醫院高雄求診，經診斷為糖尿病足、敗血症、腎功能不全
      及貧血，建議進行右下足截肢，但未被接受，於六月二十一日出院。並於六月
      二十二日凌晨轉至台北榮民總醫院求診，仍建議進行右下足截肢等情，為自訴
      人所主張，訊之被告亦不爭執，且有被告於長庚紀念醫院之出院病歷摘要、台
      北榮民總醫院之病歷紀錄等件影本在卷可稽。又本院委託行政院衛生署醫事審
      議委員會鑑定結果：「糖尿病足患者之足部壞疽造成敗血症之情況，如果使用
      抗生素無效，惟有截肢才可能存活。如果感染源不能清除，病人最後會因為敗
      血性休克、多重器官衰竭而死亡。就本件病患病情施行右下足截肢，應為必要
      之處理」，有行政院衛生署九十一年九月二十四日衛署醫字第０九一００六三
      一一三號函檢送之該署醫事審議委員會第九０二三六號鑑定書一件附卷可稽，
      是本件被害人依其病情研判，必須進行截肢手術，此乃醫療常規所應進行之療
      程乙節，應堪認定。
    (二)至被告對於被害人施行之麻醉手術，其施行全身麻醉之方式有無不當？查本件
      送鑑定之結果：「在敗血症情況下，實施半身麻醉有可能導致腦膜炎的併發症
      ，故許多教科書及文獻均將其列為半身麻醉之不適應者。敗血症患者進行截肢
      手術，一般均採用插氣管並使用麻醉氣體之全身麻醉。因其可依病人之情況隨
      時快速調整麻醉深度。本案不宜進行半身麻醉之原因，除腦膜炎之危險性外，
      還有低血壓之危險性，在休克或將休克之情況下，進行半身麻醉會導致低血壓
      。除了足趾或手指截肢手術可採用局部麻醉外，其他部位截肢手術均須進行全
      身或區域（半身）麻醉」，此有行政院衛生署醫事審議委員會之上揭鑑定報附
      卷可徵，稽之被害人乃敗血症之患者及其手術進行當時之狀況，被告為其進行
      全身麻醉，乃符合醫療常規，且為醫學文獻所一致共認之處理方式，至自訴人
      雖一再堅稱：被告應予實行半身麻醉云云，尚無任何依據。
    (三)又被告於本件麻醉手術，以Fentany及Citosol麻醉誘導，Norcuron肌肉鬆弛劑
      幫助，經鑑定結果，其施用之藥物及劑量亦無不當，此有行政院衛生署醫事審
      議委員會之第九０一一六號及第0000000號之鑑定報告附卷可稽，至於
      被害人昏迷未恢復之原因，依行政院衛生署醫事審議委員會鑑定意見，係認：
      「敗血症患者本身易發生敗血性休克，而在麻醉下，更易發生。本案術後未恢
      復意識，可能是因手術中之休克時間稍長，雖經急救仍造成腦部缺氧所致，但
      與麻醉藥物、劑量及技術無關」，此有委員會之第九０一一六號及第0000
      000號之鑑定報告在卷可按，益見被害人之昏迷與被告所進行之麻醉手術之
      間核無因果關係。
    綜上，本案查無任何證據證明被告於實施本件麻醉手術時有何過失行為，且亦不
    能證明被害人之昏迷與被告行為有何因果關係，不能證明被告犯罪，揆諸上揭規
    定，應予無罪判決之諭知。
四、臺灣士林地方法院檢察署檢察官函請併案審理之九十一年度偵字第四二八號被告
    業務過失傷害案件，與本案乃同一被告、同一事實之同一案件，業據審理如前，
    附此敘明。
據上論斷，應依刑事訴訟法第三百四十三條、第三百零一條第一項，判決如主文。
中      華      民      國    九十一    年     十二     月    二十四    日
                                  臺灣士林地方法院刑事第二庭
                                      法  官  王梅英
右正本證明與原本無異。
如不服本判決，應於判決送達後十日內，向本院提出上訴狀。
                                      書記官   韓毓寧
中     華      民       國    九十一    年       十二    月    二十四  日
